臺灣臺中地方法院行政訴訟判決
110年度交字第466號
原      告  何境峰  

被      告  臺中市交通事件裁決處
                      設臺中市○○區○○○路00號
代  表  人  黃士哲    住同上
訴訟代理人  黃曉妍律師
上列當事人間交通裁決事件，原告不服被告民國110年11月2日中
市裁字第68-GDH956396號裁決書，提起行政訴訟，本院判決如下
：
    主  文
原告之訴駁回。
訴訟費用新臺幣參佰元由原告負擔。
    事實及理由
一、程序事項：按行政訴訟法第237 條之7 規定，交通裁決事件
    之裁判，得不經言詞辯論為之。本件屬交通裁決事件，依兩
    造所述各節及卷內資料其事證已臻明確，本院認無經言詞辯
    論之必要，爰不經言詞辯論而為判決。
二、事實概要：原告所有號牌M3S-361號普通重型機車(下稱系爭
    車輛），於民國110年9月4日14時47分許，行經臺中市○○區○
    ○○路000號旁(往一江橋方向)，因「汽車駕駛人行車速度，
    超過規定之最高時速逾20公里至40公里以內」之違規行為，
    經臺中市政府警察局太平分局（下稱舉發機關）員警認定該
    車違反道路交通管理處罰條例第40條之規定，逕行對車主即
    原告掣開第GDH956396號舉發違反道路交通管理事件通知單
    。原告未於到案期限檢具事證及應歸責人相關資料，向被告
    告知應歸責人，被告即依道路交通管理處罰條例第85條第4
    項規定，推定原告有過失，並依道路交通管理處罰條例第85
    條第1項後段「仍依本條例各該違反條款規定處罰」之規定
    ，續於110年11月2日以中市裁字第68-GDH956396號裁決書（
    下稱原處分），依道路交通管理處罰條例第40條、第63條第
    1項第1款及「違反道路交通管理事件統一裁罰基準表」之規
    定，按期限內到案之基準，裁處原告第1階段罰鍰新臺幣（
    下同）1,400元，並記違規點數1點。
三、原告主張略以：警方提供之「臨時測速照相地點（太堤東路
    309）」至警方指稱車輛違規超速地點「太堤東路318號旁（
    上千鋼鐵）」兩者相距大約僅35.94公尺，未符合道交條例
    應於100公尺至300公尺間設置測速照相標誌之規定等語，並
    聲明：原處分撤銷，訴訟費用由被告負擔。
四、被告答辯則以：
  ㈠本件應適用之法律依據為道路交通管理處罰條例第40條、第6
    3條第1項第1款、第7條之2第1項第7款、第2項第9款、第3項
    及第4項、第85條第1項及第4項、道路交通安全規則第93條
    第1項、度量衡法第5條、度量衡器檢定檢查辦法第3條第1項
    第6款、第17條第1項等規定。
  ㈡案經轉據舉發機關110年9月30日中市警太分交字第110002843
    5號函復說明略以：「經查旨案係本分局員警於110年9月4日
    14-18時，在本轄太平區太堤東路318號旁(往一江橋方向)執
    行移動式測速照相勤務，於14時47分許測得旨揭車輛行車時
    速達63KM/H，超過該路段規定之40KM/H限速，爰依據『道交
    條例』第40條規定，予以逕行舉發…經查取締員警係於測速取
    締執法點前約187.31公尺處設立移動式測速取締標誌『警52』
    ，並現場拍照存證。標誌牌『警52』圖樣清晰可辨，豎立位置
    明顯可見，亦無遭受樹木或其他物體遮蔽之情形…」。
  ㈢次查本件測速儀係由經濟部標準檢驗局委託財團法人台灣商
    品檢測驗證中心於109年12月2日檢定合格，有效期限至110
    年12月31日，違規當時尚在有效期限內。舉發機關亦於違規
    地點上游187.31公尺前(即臺中市太平區太堤東路往北方向
    過光興路1436巷口之無極三聖宮旁)設置移動式「最高速限
    標誌-40」、「測速取締標誌」，標誌清楚未遭遮蔽，足供
    用路人辨識，合於道路交通管理處罰條例第7條之2明顯標示
    之規定。檢視舉發機關提供之採證照片，確認0000-00-00 0
    0：47：43時號牌M3S-361號小客車(下稱系爭車輛)行經臺中
    市○○區○○○路000號「上千鋼鐵」(往一江橋方向-往北方向)
    ，遭主機RS-1215號測速儀測得右後車尾行速63公里/小時，
    速限40公里/小時，超速23公里/小時等情。
　㈣從上揭資料顯示，道路主管機關於違規地點上游187.31公尺
    設置移動式最高速限40公里標誌牌及測速取締標誌，標誌清
    楚未遭遮蔽，合於道路交通管理處罰條例第7條之2規定。系
    爭車輛行經上揭標誌，當時並無不能注意控制行速之情事。
    縱使原告疏未注意上開標誌，亦應依道路交通安全規則第93
    條第1 項規定控制行速，惟系爭車輛竟以時速竟高達63公里
    之速度行駛，超速23公里，縱無故意，亦有過失，自應受罰
    。
　㈤雖本件舉發通知單及裁決書所載系爭車輛違規地點皆為「太
    平區太堤東路318號旁(往一江橋方向)」，然其業經員警測
    量違規地點到測速取締標誌距離為187.31公尺，並不會產生
    誤認行為同一性之虞，與行政行為之明確性原則無違，亦無
    礙系爭車輛違規行為之認定等語，並聲明：原告之訴駁回，
    訴訟費用由原告負擔。
五、本院之判斷：
  ㈠按「汽車駕駛人，行車速度，超過規定之最高時速，或低於
    規定之最低時速，除有第43條第1 項第2 款情形外，處新臺
    幣1 千2 百元以上2 千4 百元以下罰鍰。」、「汽車駕駛人
    有下列各款所列條款之一者，除依原條款處罰鍰外，並予記
    點：一、有……第40條……情形之一者，各記違規點數1 點。」
    道路交通管理處罰條例第40條、第63條第1 項第1 款定有明
    文。又依違反道路交通管理事件統一裁罰基準表之規定，機
    車駕駛人行車速度，超過規定之最高時速逾20公里至40公里
    以內，期限內繳納罰鍰或到案聽候裁決者，統一裁罰基準1,
    400 元。
　㈡再按道路交通管理處罰條例第7條之2明確授權使用科學儀器
    舉發交通違規，倘若係對「行車速度超過規定之最高速限或
    低於規定之最低速限」之違規行為，則其科學儀器即不限於
    固定式之科學儀器，亦可採取非固定式之科學儀器。從而同
    條第3項規之警示間隔距離（一般道路應1百公尺至3百公尺
    間明顯標示；高速公路、快速公路應於3百公尺至1千公尺間
    明顯標示），判斷標準應以「警示牌設置位置」與「違規行
    為發生地點」為準，而非「警示牌設置位置」與「科學儀器
    設置地點」為準。蓋因「科學儀器」可能往前或往後測速，
    況且儀器性能優越者，更可能測得超過300公尺以上之距離
    。從而，如以「科學儀器設置地點」為準，即可能發生駕駛
    人行駛在「警示牌設置位置」前即被測速，或者在行駛經過
    「科學儀器設置點」逾300公尺以上之距離，仍可能被測速
    ，自非立法本旨。顯見，判斷標準應以「警示牌設置位置」
    與「違規行為發生地點」為準，始得期待駕駛人看見道路警
    示牌後，即得善盡注意義務，調整車速避免受罰。此外交通
    部103年11月27日交路字第1030036829號函釋意旨亦認：「…
    …本案貴署認旨揭條例第7條之2第3項規定明顯標示之距離，
    應以『警示牌設置位置』與『交通違規行為發生地點』之距離為
    據之見解乙節，應屬妥適。」等語，亦採相同見解。
  ㈢查本件如事實概要所述之情事，有舉發機關第GDH956396號舉
    發違反道路交通管理事件通知單、舉發機關110年9月30日中
    市警太分交字第1100028435號函、照片黏貼紀錄表、違規測
    速採證相片、雷達測速儀檢定合格證書、原處分、送達證書
    、駕駛人基本資料、機車車籍查詢等資料附卷可稽（見本院
    卷第63、73-81、87-93頁），堪信為真實。
  ㈣依本件超速違規之測速採證相片（見本院卷第77頁）所示，
    時間：0000-00-00 00：47：43、證號：M0GA0000000A、案
    號：08203A、方向：車尾、地點：臺中市○○區○○○路000號旁
    、速限：40Km/h、主機：RS-1215、車速：63Km/h，且經檢
    視受測車輛即系爭車輛（車牌號碼為000-000號）無誤，又
    本件舉發超速違規之雷達測速儀（廠牌為雷昇科技有限公司
    、型號：㈠主機：RS-V3、器號：㈠主機：RS-1215、檢定合格
    單號碼為M0GA0000000A）業於109年12月2日檢定合格，有效
    期限至110年12月31日止。上開資料與測速採證相片所示：
    「證號：M0GA0000000A、主機編號：RS-1215」互核相符，
    有經濟部標準檢驗局委託財團法人台灣商品檢測驗證中心核
    發雷達測速儀檢定合格證書（見本院卷第81頁）在卷可按。
    而雷達測速儀器已列為法定度量衡器之測速設備裝置，衡諸
    度量衡法第5條、度量衡器檢定檢查辦法第3條第1項第6款及
    第17條第1項之規定，與大眾有關之公務檢測儀器，既經由
    國家專責機關檢定合格後加以使用，自能昭得公信，是於本
    件舉發違規時（即110年9月4日），舉發機關所用之雷達測
    速儀尚在檢定合格有效期限內，其準確性及正確性應值信賴
    ，故於上開時、地為此雷達測速儀器測得系爭車輛之行車速
    度為63km/hr之證據資料，當無違誤。
  ㈤又原告主張警方提供之「臨時測速照相地點（太堤東路309）
    」至警方指稱車輛違規超速地點「太堤東路318號旁（上千
    鋼鐵）」兩者相距大約僅35.94公尺，未符合道交條例應於1
    00公尺至300公尺間設置測速照相標誌之規定云云。按本件
    違規地點乃一般道路，依前揭道路交通管理處罰條例第7條
    之2第1項第7款、第2項第9款及第3項規定，舉發機關員警採
    用固定式或非固定式科學儀器取得證據資料證明者，應於10
    0公尺至300公尺間，明顯標示之。查舉發機關110年9月30日
    中市警太分交字第1100028435號函復說明略以：「經查旨案
    係本分局員警於110年9月4日14-18時，在本轄太平區太堤東
    路318號旁(往一江橋方向)執行移動式測速照相勤務，於14
    時47分許測得旨揭車輛行車時速達63KM/H，超過該路段規定
    之40KM/H限速，爰依據『道交條例』第40條規定，予以逕行舉
    發…經查取締員警係於測速取締執法點前約187.31公尺處設
    立移動式測速取締標誌『警52』，並現場拍照存證。標誌牌『
    警52』圖樣清晰可辨，豎立位置明顯可見，亦無遭受樹木或
    其他物體遮蔽之情形…」等語，以及照片黏貼紀錄表、違規
    測速採證相片（見本院卷第73-79頁），比對卷附本院調查G
    OOGLE地圖可知，系爭車輛遭違規取締之位置（即
    太堤東路318號「上千鋼鐵」）前約187公尺，已設置移動式
    測速取締標誌，並未如原告所述不足100公尺；況依前揭函
    釋說明，道路交通管理處罰條例第7條之2第3項明顯標示之
    距離應以「警示牌設置位置」與「交通違規行為發生地點」
    之距離為依據，本件「警示牌設置位置」與「交通違規行為
    發生地點」距離約為187公尺，符合上開應於100公尺至300
    公尺間，設有明顯標示之規定。而原告係以「警方取締位置
    」與「警示牌設置位置」間距離為判斷，尚難據此認定本件
    實際距離未符合明顯標誌設置之規定。是原告所執上開主張
    云云，即非可採。
六、綜上所述，原告違規事證明確，被告依法所為原處分並無違
    誤，原告訴請撤銷，為無理由，應予駁回。
七、本件第一審裁判費為300 元，應由原告負擔，爰確定第一審
    訴訟費用額如主文第2 項所示。
據上論結，本件原告之訴為無理由，依行政訴訟法第237 條之7
、第98條第1 項前段、第237 條之8 第1 項，判決如主文。
中　　華　　民　　國　　111 　年　　3 　　月　　25　　日
　　　　　　　　　行政訴訟庭　法　官　楊萬益
以上正本證明與原本無異。
如不服本判決，應於判決送達後20日內，向本院提出上訴狀並表
明上訴理由（原判決所違背之法令及其具體內容或依訴訟資料可
認為原判決有違背法令之具體事實），其未表明上訴理由者，應
於提出上訴後20日內向本院補提理由書（上訴狀及上訴理由書均
須按他造人數附繕本，如未按期補提上理由書，則逕予駁回上訴
），並應繳納上訴裁判費新臺幣750元。
中　　華　　民　　國　　111 　年　　3 　　月　　25　　日
　　　　　　　　　　　　　　　書記官　林柏名